【裁判字號】    98,聲再,170
【裁判日期】    980527
【裁判案由】    偽造文書
【裁判全文】
臺灣高等法院刑事裁定                 98年度聲再字第170號
再審聲請人
即受判決人  甲○○
            乙○○
選任辯護人  翟世炎律師
上列聲請人因偽造文書案件，對於本院97年度上易字第2979號，
中華民國97年12月30日確定判決（臺灣士林地方法院96年度易字
第344號、臺灣士林地方法院檢察署95年度偵字第11864號），聲
請再審，本院裁定如下：
    主  文
再審之聲請駁回。
    理  由
一、聲請意旨略以：聲請人所屬之興億塑膠有限公司（下稱興億
    公司）於民國94年10月11日起至同年11月10日試運轉期間，
    所生產之廢光碟產品數量，係分二次申報，於94年11月22日
    陳報94年10月11日起至10月31日之生產量為342.664公噸，
    於94年12月26日陳報94年11月1日起至11月10日之生產量為1
    70.653公噸，此有行政院環境保護署90年5月30日環署廢字
    第0960039883號函文、96年9月7日環署廢字第0960065670號
    函文可參，足認興億公司於試運轉期間之總收產量為513.31
    7噸，原判決對於上開有利於聲請人之證據，漏未審酌且未
    說明何以不採納之理由，自有未洽。又本件關鍵在於興億公
    司於試運轉期間所使用之水、電量能否處理500噸之廢光碟
    ，而非前後兩個月之水、電量是否有差異，是對於上開事實
    ，檢察官既未能負舉證責任，指出證明之方法，顯見原判決
    對於重要之積極證據亦有漏未調查之違誤。綜上，爰依刑事
    訴訟法第420條第1項第6款、第421條規定，聲請再審云云。
二、按刑事訴訟法第421條規定，不得上訴於第三審法院之案件
    ，除前條規定外，其經第二審確定之有罪判決，如就足生影
    響於判決之重要證據漏未審酌者，亦得為受判決人之利益，
    聲請再審。所謂漏未審酌乃指第二審判決前已發現而提出之
    證據，未予審酌而言，苟被捨棄之證據，已於理由內敘明其
    捨棄之理由者，即非漏未審酌。又所謂重要證據，必須該證
    據已足認定受判決人應受無罪、或免訴、或輕於原審所認定
    之罪名方可，如不足以推翻原審所認定罪刑之證據，即非足
    生影響於原判決之重要證據。至於同法第420條第1項第6款
    所謂「發現確實之新證據」，係指該證據於事實審法院判決
    前業已存在，為法院、當事人所不知，不及調查斟酌，至其
    後始行發現，且就證據本身形式觀察，固不以絕對不須經過
    調查程序為條件，但必須顯然可認為足以動搖原有罪確定判
    決，而為受判決人無罪、免訴或輕於原判決所認罪名之判決
    者為限。若判決前已經當事人提出或聲請調查之證據，經原
    法院捨棄不採者，即非該條款所謂發現之新證據，不得據為
    聲請再審之原因（最高法院28年抗字第8號判例參照）。另
    法院認為無再審理由者，應以裁定駁回之，經前項裁定後，
    不得更以同一原因聲請再審，刑事訴訟法第434條定有明文
    。
三、經查：
  (一)聲請人固以行政院環境保護署90年5月30日環署廢字第09600
    39883號函文、96年9月7日環署廢字第0960065670號函文為
    新證據，主張興億公司除96年10月間之生產量342.664公噸
    外，尚應加計96年11月1日起至11月10日之生產量170.653公
    噸部分云云，然查：
  (1)聲請人前已有以相同之「行政院環境保護署90年5月30日環
    署廢字第0960039883號函文」作為新證據，聲請再審，業經
    本院以98年聲再字第26號裁定，敘明再審聲請人所提出之理
    由與刑事訴訟法第420條第1項第6款「新證據」之要件不符
    ，認無再審理由，而均駁回其再審之聲請在案，是此部分再
    審之聲請，顯然於法未合。
  (2)又參諸聲請人所提上開二函文，其上分別蓋有台灣士林地方
    法院96年5月31日、96年9月10日之收狀章戳，顯見上開證據
    ，既非為法院、當事人所不知或不及調查斟酌，至其後始行
    發現之情形，自與「新證據」之要件未合。
  (二)聲請人另主張原確定判決漏未審酌聲請人於96年12月26日有
    陳報興億公司自94年11月1日起至11月10日之生產量為170.6
    53公噸之事實，以及檢察官未能舉證證明興億公司於試運轉
    期間所使用之水、電量不能處理500噸之廢光碟等情，因認
    原確定判決有重要證據漏未審酌之違誤云云，惟：
  (1)觀諸原確定判決係以被告乙○○、甲○○之供述、證人即台
    北市政府環境保護局政風室人員丙○○之證述、台北市政府
    環境保護局95年6月5日事業廢棄物稽查紀錄表、行政院環境
    保護署90年5月30日環署廢字第0960039883號函文、台灣自
    來水事業處95年6月9日北市水北營字第09530937000號函及
    所附之大表紀錄表、97年1月11日北市水北營字第097300516
    00號函文、台灣電力股份有限公司台北北區營業處96年10月
    31日D北北字第09610006081號函文及所附用電資料表等件，
    認聲請人共犯行使業務登載不實文書罪。參以聲請人所指行
    政院環境保護署96年9月7日環署廢字第0960065670號函文，
    僅係解釋90年05月30日環署廢字第0960039883號函文之補充
    說明，而行政院環境保護署90年05月30日環署廢字第096003
    9883號函文則業據原確定判決於理由欄二、(五)內有所援引。
    何況，聲請人所提行政院環境保護署96年9月7日環署廢字第
    0960065670號函文附表二所載之產品產量，不過係指興億公
    司自行申報之資料，尚非行政院環境保護署查核確認之數量
    ，甚至對照上開函文表一資料所載，興億公司於94年10月17
    日至同年11月7日間受託清運之申報量總計僅有382.398 公
    噸一節，亦不相符。益徵上開二函文，或不足以推翻原確定
    判決有罪之認定，或業經原確定判決審酌在案，聲請人猶以
    原確定判決漏未審酌置辯，要難採信。
  (2)又認定犯罪事實所憑之證據，並不以直接證據為限，即綜合
    各種間接證據，本於推理作用，為認定犯罪事實之基礎，如
    無違背一般經驗法則，尚非法所不許（44年台上字第702號
    ）。是興億公司於試運轉期間及試運轉期間以後之用水、用
    電情形，既有台北自來水事業處、台灣電力股份有限公司之
    函覆資料可參，聲請人誤以該部分欠缺積極證據云云，亦非
    事實。
  (三)綜上所述，本件聲請再審一部為不合法，一部為無理由，均
    應予以駁回。
據上論斷，應依刑事訴訟法第433條、第434條第1項規定，裁定
如主文。
中    華    民    國    98    年    5     月    27    日
                  刑事第二庭審判長法  官  洪光燦
                                  法  官  李麗玲
                                  法  官  林恆吉
以上正本證明與原本無異。
不得抗告。
                                  書記官  陳盈璇
中    華    民    國    98    年    6     月    1     日


司法院資訊處製作；財團法人民間司法改革基金會備份。
